【裁判字號】    89,重訴,1749
【裁判日期】    891012
【裁判案由】    清償借款
【裁判全文】
台灣台北地方法院民事判決  八十九年度重訴字第一七四九號
    原      告  乙○○
    訴訟代理人  紀舒青律師
                黃福雄律師
    右  一  人
    複  代理人  邱玉萍      住台北市○○路○段十一號七樓
    被      告  甲○○○    住台北市○○街一六三號
    訴訟代理人  郭以續律師
右當事人間請求清償借款事件，本院判決如左：
    主      文
原告之訴及假執行之聲請均駁回。
訴訟費用由被告負擔。
    事      實
甲、原告方面：
  一、聲明：被告應給付原告新台幣（下同）一千零七十三萬四千元及自起訴狀繕本
      送達之翌日即民國（下同）八十九年九月二十三日起至清償日止，按年利率百
      分之五計算之利息；並願供擔保，請准宣告假執行。
  二、陳述：被告因金錢週轉不靈急需調度，先於八十七年間分別向原告借款七十六
      萬元、一百九十七萬四千元，再於八十八年間向原告借款八百萬元，原告均如
      數交付借款予被告，被告並簽發如附表所示之支票（下稱系爭支票）為憑，詎
      屆期提示，竟不獲兌現，為此依民法第四百七十四條第一項、第四百七十八條
      、第四百七十七條規定請求被告返還借款一千零七十三萬四千元及自起訴狀繕
      本送達之翌日即八十九年九月二十三日起算之法定遲延利息。
  三、證據：提出支票三紙為證。
乙、被告方面：
  一、聲明：駁回原告之訴及假執行之聲請，如受不利之判決，願供擔保免為假執行
      。
  二、陳述：被告並未向原告借款，亦未收受任何款項，原告應就兩造有消費借貸及
      交付金錢之事實負舉證之責；況原告前於鈞院八十八年北簡字第五五三九號給
      付票款事件八十八年五月十日庭訊時自認被告之女兒向其借款，由被告開票而
      取得系爭支票等語明確，足證兩造並無借貸關係存在。
  三、證據：提出本院八十八年北簡字第五五三九號給付票款事件八十八年五月十日
      筆錄一份為證。
    理      由
一、原告起訴主張被告先於八十七年間陸續向其借款七十六萬元、一百九十七萬四千
    元，復於八十八年間向其借款八百萬元，其已如數交付借款予被告，被告並簽發
    系爭支票為憑，詎屆期提示，竟不獲兌現，為此依民法第四百七十四條第一項、
    第四百七十八條、第四百七十七條規定請求被告返還借款一千零七十三萬四千元
    及自起訴狀繕本送達之翌日即八十九年九月二十三日起算之法定遲延利息等語。
    被告則以伊未向原告借款，亦未收受任何款項，原告應就兩造有消費借貸及交付
    金錢之事實負舉證之責等語，資為抗辯。
二、按金錢借貸，固屬要物契約，應由貸與人就交付金錢之事實負舉證之責；又當事
    人主張有金錢借貸關係存在，須就其發生所須具備之特別要件即金錢之交付及借
    貸意思表示相互一致負舉證之責任，若僅證明有金錢之交付，未證明借貸意思表
    示互相一致者，尚不能認有金錢借貸關係存在，最高法院六十九年台上字第三五
    四六號判例、八十一年度台上字第二三七二號判決要旨分別可資參照。次按支票
    為無因證券，支票債權人就其取得支票之原因，固不負證明之責任，惟執票人既
    主張支票係發票人向其借款而簽發交付，以為清償方法，但因發票人抗辯伊未收
    受借款，消費借貸並未成立，則就借款之已交付事實，即應由執票人負舉證責任
    ，最高法院七十三年一月十日、七十三年度第一次民事庭會議決議(二)參見。本件
    原告主張被告向其借款一千零七十三萬四千元而交付系爭支票為憑之事實，固據
    提出系爭支票為證，惟為被告所否認，依上開說明，原告自應就金錢借貸關係之
    特別要件即金錢之交付及借貸意思表示相互一致之事實負舉證之責任；況原告前
    於本院八十八年北簡字第五五三九號給付票款事件八十八年五月十日庭訊時自認
    被告之女兒向其借款，由被告開票而取得系爭支票等語明確，有被告所提為原告
    所不爭之本院台北簡易庭筆錄一份在卷可稽（見八十九年十月五日言詞辯論筆錄
    ），應堪信為真實，足證被告未曾向原告借款，原告並無交付借款予被告，此外
    ，原告復無法舉證證明兩造就借貸意思表示相互一致之事實，其上開主張，自難
    採信。
三、從而，原告依民法第四百七十四條第一項、第四百七十八條、第四百七十七條規
    定請求被告返還借款一千零七十三萬四千元及自起訴狀繕本送達之翌日即八十九
    年九月二十三日起算之法定遲延利息，為無理由，應予駁回。
四、假執行之宣告：原告受敗訴判決，其假執行之聲請即失所依據，應併予駁回。
五、結論：本件原告之訴為無理由，依民事訴訟法第七十八條，判決如主文。
中      華      民      國    八十九    年      十      月      十二    日
                                  民事第四庭法      官  張競文
右為正本係照原本作成
如對本判決上訴，須於判決送達後廿日內向本院提出上訴狀
中      華      民      國    八十九    年      十      月      十三    日
                                            法院書記官  楊翠明
~F0
~T48
┌───────────────────────────────────────────────────┐
│附表：                                                                                                │
├─┬─────────┬─────────┬───────────┬────────┬────────┤
│編│  發    票    人  │  付    款    人  │發        票        日│ 票  面  金  額 │ 支  票  號  碼 │
│號│                  │                  │                      │   （新台幣）   │                │
├─┼─────────┼─────────┼───────────┼────────┼────────┤
│１│甲○○○          │誠泰銀行營業部    │八十七年三月三十日    │七十六萬元      │AC0000000       │
├─┼─────────┼─────────┼───────────┼────────┼────────┤
│２│甲○○○          │誠泰銀行營業部    │八十七年五月一日      │一百九十七萬四千│AC0000000       │
│  │                  │社營業部          │                      │元              │                │
├─┼─────────┼─────────┼───────────┼────────┼────────┤
│３│甲○○○          │台北市第三信用合作│八十八年三月六日      │八百萬元        │AC0000000       │
│  │                  │社營業部          │                      │                │                │
└─┴─────────┴─────────┴───────────┴────────┴────────┘


司法院資訊處製作；財團法人民間司法改革基金會備份。
